【裁判字號】    95,交訴,60
【裁判日期】    950607
【裁判案由】    公共危險等
【裁判全文】
臺灣高雄地方法院刑事判決              95年度交訴字第60號
公  訴  人  臺灣高雄地方法院檢察署檢察官
被      告  甲○○
上列被告因公共危險等案件，經檢察官提起公訴（95年度偵字第
374 號），本院判決如下：
    主  文
甲○○因過失傷害人，處有期徒刑肆月；又駕駛動力交通工具肇
事，致人受傷而逃逸，處有期徒刑拾月。應執行有期徒刑壹年。
    事  實
一、甲○○於民國94年6 月4 日14時35分許，騎乘車牌號碼XSZ
    —938 號重型機車（以下稱前開機車），自高雄市○○區○○路圓環由北往南方向右轉五福三路，沿五福三路由東往西
    方向行駛，行經該路與文武二街交岔路口之際，原應注意車
    輛行駛時，須隨時注意車前狀況，及汽車行近行人穿越道前
    ，應減速慢行，遇有行人穿越時，無論有無交通警察指揮或
    號誌指示，均應暫停讓行人先行通過，且依當時日間自然光
    線、路況與視距均屬良好，並無不能注意之情事，猶疏未注
    意，貿然駛入前開交岔路口旁之行人穿越道，然適有丙○○
    、乙○○二人並行沿前開行人穿越道由南往北方向步行通過
    ，甲○○因閃煞不及，以致其所騎乘前開機車把手先撞擊丙○○之左手後、再接續擦撞乙○○之腹部，致丙○○因其所
    配戴之手鐲遭受外力撞擊而破裂、造成手部皮膚輕微割傷出
    血（此部分未據丙○○提出告訴），乙○○除受有腹部及背
    部挫傷外，更因受此撞擊猝然跌坐地面而受有第四薦椎骨折
    之傷害，另甲○○亦因發生前述擦撞以致重心不穩而當場人
    車倒地。詎甲○○於前述駕車肇事後，明知汽車駕駛人駕駛
    汽車肇事致人受傷，應即採取救護或其他必要之措施，並向
    警察機關報告，不得駛離等情事，惟其僅於起身趨前略為探
    視丙○○、乙○○二人所受傷勢情況後，既未採取任何協助
    救護相關措施，更罔顧渠等當場表示須由甲○○陪同將乙○○送往醫院就診之請求，旋即騎乘前開機車逃離現場。嗣經
    丙○○即時記下前開機車車牌號碼並報警處理，始為警循線
    查悉上情。
二、案經被害人乙○○訴由高雄市政府警察局新興分局報請台灣
    高雄地方法院檢察署檢察官偵查起訴。
    理  由
壹、關於證據能力之意見：
  一、刑事訴訟法第159 條之2 規定，被告以外之人於檢察事務
      官、司法警察官或司法警察調查中所為之陳述，與審判中
      不符時，其先前之陳述具有較可信之特別情況，且為證明
      犯罪事實存否所必要者，得為證據。觀乎證人丙○○、乙○○於警詢中陳述之情核與本院審理中所述大抵相符，依
      前開法條意旨，自應逕以證人等於本院審理中所為之證述
      為認定事實之依據，再無引用其警詢中所述之必要。從而
      證人丙○○、乙○○2 人於警詢中所述各節，依法均不具
      證據能力。
  二、按刑事訴訟法第159 條之1 ，係為保障被告之反對詰問權
      ，採納英美之傳聞法則，規定被告以外之人於審判外向法
      官所為之陳述及於偵查中向檢察官所為之陳述，其本質雖
      屬傳聞證據，依傳聞法則，原均無證據能力，立法者以「
      被告以外之人於審判外在法官面前所為陳述」，係在任意
      陳述之信用性已受確定保障之情況下所為，而例外對「被
      告以外之人於審判外在法官面前所為陳述」賦予證據能力
      ，另以刑事訴訟法規定檢察官代表國家偵查犯罪、實施公
      訴，依法有訊問被告、證人、鑑定人之權，且實務運作時
      ，偵查中檢察官向被告以外之人所取得之陳述，原則上均
      能遵守法律規定，不致違法取供，其可信性極高，為兼顧
      理論與實務為由，而對「被告以外之人於偵查中向檢察官
      所為之陳述」，例外設定其具備非顯不可信之要件時，得
      為證據；且被告之反對詰問權，又屬憲法第8 條第1 項規
      定「非由法院依法定程序不得審問處罰」之正當法律程序
      所保障之基本人權及第16條所保障之基本訴訟權，不容任
      意剝奪。故上開所稱得為證據之被告以外之人於審判外向
      法官所為之陳述及於偵查中向檢察官所為之陳述，實質上
      應解釋為係指已經被告或其辯護人行使反對詰問權者而言
      ，如法官於審判外或檢察官於偵查中訊問被告以外之人之
      程序，未予被告或其辯護人行使反對詰問權之機會，除非
      該陳述人因死亡、或身心障礙致記憶喪失或無法陳述、或
      滯留國外或所在不明而無法傳喚或傳喚不到、或到庭後無
      正當理由拒絕陳述外，均應傳喚該陳述人到庭使被告或其
      辯護人有行使反對詰問權之機會，否則該審判外向法官所
      為陳述及偵查中向檢察官所為陳述，均不容許作為證據，
      以保障被告之反對詰問權，並符憲法第8 條第1 項及第16
      條之規定意旨（最高法院94年度台上字第5651號判決意旨
      參照）。本件證人丙○○、乙○○雖於95年2 月7 日、同
      年月27日分別由台灣高雄地方法院檢察署檢察官以證人身
      份加以傳訊，經諭知具結義務並告以偽證罪之處罰後，即
      命渠等分別就被告前揭犯行而為證述，有卷附訊問筆錄（
      94年度偵字第374 號卷第9 至11頁、第17至18頁）可證，
      而被告雖於同次庭期亦經檢察官傳喚到場陳述意見，惟觀
      乎前揭偵查筆錄之記載，檢察官於訊問證人後，俱未於該
      次調查程序中賦予被告針對證人丙○○、乙○○所述各情
      予以對質或詰問之機會。揆諸前揭說明，為保障被告之反
      對詰問權起見，自不容許證人丙○○、乙○○前開證述採
      為本件之證據。
貳、實體部分：
  一、訊之被告甲○○固坦認於前揭時、地騎乘前開機車不慎撞
      及丙○○，且於肇事後並未留下聯絡電話、亦未停留在現
      場等事實，惟矢口否認有何過失傷害乙○○及肇事逃逸等
      犯行。辯稱：伊當時係由文武二街要右轉行駛五福三路，
      伊並沒有擦撞到乙○○，且於事發後伊有詢問丙○○是否
      需要就醫，經丙○○表示不用送醫後，伊才騎乘機車離去
      云云。然查：
    (一)被告前於94年6 月4 日14時35分許，騎乘前開機車五福三
      路與文武二街交岔路口旁行人穿越道之際，適有丙○○、
      乙○○並行沿該行人穿越道由南往北方向步行通過，被告
      因見狀閃煞不及，以致所騎乘之前開機車把手撞擊丙○○
      左手後，使丙○○因配戴之手鐲遭受外力撞擊而破裂、造
      成手部皮膚輕微割傷出血；至被告於前述肇事後並未留下
      電話以供日後聯絡，亦未停留在現場協助處理後續事宜，
      嗣經丙○○記下前開機車車牌號碼後報警處理，始為警循
      線查獲被告等情，業經證人丙○○、乙○○二人到庭結證
      綦詳，並據被告於本院審理中坦認上情不諱，足徵被告此
      部分之自白核與事實相符，堪予採信。次者，被告於偵查
      及本院審理中雖迭辯稱伊當時係由文武二街要右轉行駛五
      福三路云云，然參以被告初於警詢中業已供稱伊於案發時
      係騎乘機車由中華路由北往南方向至五福三路右轉、在文
      武二街口擦撞倒丙○○等語，直至偵查及本院審理時始改
      稱係自文武二街口右轉行駛五福三路云云，是其所辯前後
      不一，已非無疑。再佐以證人丙○○、乙○○於本院審理
      中均一致證稱案發前看見被告騎乘前開機車自五福三路方
      向駛來，要與被告警詢中所述之情互核相符，足認被告前
      揭辯解之詞顯與事實相違，未足採信。準此，本件被告於
      案發前乃騎乘前開機車沿中華路圓環由北往南方向右轉行
      駛五福三路、再沿五福三路由東往西方向行駛一節，亦堪
      認定。
    (二)被告雖堅詞否認有騎車撞擊告訴人乙○○腹部之情事云云
      。然此等事實除經告訴人乙○○到庭結證屬實，並提出卷
      附高雄市立聯合醫院診斷證明書1 紙（參見偵卷第13頁）
      ，以資證明其在案發後經檢查結果確實受有「腹部及背部
      挫傷」之傷害外，亦有高雄市立聯合醫院95年5 月1 日高
      市聯醫病字第095000 2438 號函暨所附乙○○病歷資料在
      卷可稽。此外，證人丙○○於本院審理中亦詳證案發當時
      告訴人乙○○位於其左手邊，被告騎乘前開機車先撞到其
      左手、才又撞到告訴人乙○○，而告告訴人乙○○則因被
      前開機車撞倒而跌坐地上，並當場以手扶住腹部、屁股著
      地等語綦詳，顯見告訴人乙○○確有遭被告騎乘前開機車
      撞擊腹部而受傷之情，至為明灼，故被告此部分所辯云云
      ，要屬臨訟卸責之詞，委無足採。此外，告訴人乙○○於
      案發當日即94年6 月4 日前往高雄市立聯合醫院接受診療
      ，雖未即時檢出其受有「第四薦椎骨折」之傷害，然依卷
      附告訴人乙○○所提出長庚紀念醫院診斷證明書（參見警
      卷第11頁）之記載，告訴人乙○○於案發後曾先後於94年
      6 月6 日、同年月10日及13日前往該院就醫，經診斷其受
      有「第四薦椎骨折」之傷害，復經本院依職權函詢有關告
      訴人乙○○就診狀況及該等傷害之可能成因為何，業據該
      院函覆告訴人乙○○經評估其第四薦椎骨折可能與外傷、
      如猝然跌坐地面有關等語，此有該院95年5 月5 日（95）
      長庚院高字第542701函暨所附告訴人乙○○病歷資料附卷
      可佐。況告訴人乙○○上述前往長庚醫院就診日期（94年
      6 月6 日）與本件案發時間（同年月4 日）相距不過2 日
      ，其間復查無告訴人乙○○自本件案發後迄至94年6 月6
      日最初就診之日前，是否另有遭受外傷或類似撞擊而令其
      受有前述第四薦椎骨折傷害之相關證據，當可推認告訴人
      乙○○所受「第四薦椎骨折」之傷害乃係遭被告騎乘前開
      機車撞擊腹部後、因猝然跌坐地面所肇致者無疑。
    (三)按汽車行駛時，駕駛人應注意車前狀況，並隨時採取必要
      之安全措施，及汽車行近行人穿越道前，應減速慢行，遇
      有行人穿越時，無論有無交通警察指揮或號誌指示，均應
      暫停讓行人先行通過，道路交通安全規則第94條第3 項及
      第103 條分別定有明文。本件被告騎乘前開機車肇事之際
      ，未能即時注意車前狀況，且駕車行經行人穿越道亦未恪
      遵規定須禮讓丙○○、乙○○二人先行通過，再參以本件
      案發現場日間自然光線、路況與視距俱屬良好，並無不能
      注意之情事，亦據被告於警詢中供述無訛，詎被告應注意
      、能注意而疏未注意，進而騎乘前開機車肇致本件交通事
      故，造成告訴人乙○○受有腹部及背部挫傷、與第四薦椎
      骨折之傷害，是被告之過失行為與告訴人乙○○所受傷害
      結果二者間，具有相當因果關係。從而本件被告騎乘前開
      機車過失致人受傷之犯行，洵堪認定。
    (四)次按，刑法第185 條之4 肇事逃逸罪係以促使駕駛人於肇
      事後能對被害人即時救護，以減少死傷，為其規範之目的
      。倘行為人於肇事後，明知被害人業已受有傷害之結果，
      縱未即時逃離現場，然僅係暫時停留肇事地點稍事察看被
      害人之受傷狀況，仍消極未予採行必要之救護措施者，核
      與一般圍觀之路人無異，要無解於其肇事逃逸之罪責。被
      告雖迭以前詞置辯、矢言否認有何肇事逃逸犯行云云。準
      此，本院綜觀證人丙○○、乙○○因遭被告騎乘前開機車
      撞擊後分別跌倒並受有前述傷害，且證人等亦均到庭證稱
      案發當時被告同因發生撞擊而人車倒地，被告亦有回頭察
      看，被告並未詢問渠等是否需要送醫、惟渠等當時有要求
      被告須陪同告訴人乙○○前往醫院檢查，但被告僅表示伊
      所騎之前開機車也有壞掉、且被告牽起機車後隨即發動駛
      離現場等情甚詳，顯見被告於離開現場之際，主觀上業已
      明知其駕車肇事而致丙○○、乙○○受傷之事實，且經丙○○、乙○○一致表示要求被告陪同前往醫院就醫檢查後
      ，被告猶棄渠等於不顧，逕自騎乘前開機車離開現場，是
      縱被告於案發後曾略為探視丙○○、乙○○所受傷勢情況
      ，及應告訴人乙○○之要求而出示個人身分證件，然其既
      未在場對被害人等施以即時救護，亦未採取任何通知救護
      車等必要措施，更未報警或留下任何明確聯繫資料而旋即
      騎乘機車離開現場，顯有畏罪逃逸以規避肇事責任之事實
      ，斷未可徒因被告曾於案發現場短暫停留探視被害人傷勢
      之事實，即可謂其主觀上即無肇事逃逸之故意。是被告前
      開所辯各節俱無足取，仍應論以刑法肇事逃逸之責，方屬
      適法
    (五)綜前所述，本件事證明確，被告前揭犯行均堪認定，應依
      法論科。
  二、核被告甲○○所為，分別係犯刑法第284 條第1 項前段之
      過失傷害罪、及同法第185 條之4 肇事逃逸罪。被告所犯
      上開二罪，犯意個別，罪名互殊，應分論併罰。爰審酌被
      告之過失程度與告訴人乙○○所受傷勢俱屬非微，且被告
      因騎乘機車不慎肇事致人受傷，竟不知及時予以傷者必要
      之救助或報警處理，反而逃離現場，若非當時尚有丙○○
      在場協助處理，極易使傷者失卻第一時間之救治機會，是
      其惡性重大，實不宜輕縱，復參以被告迄今仍未與告訴人
      乙○○達成民事和解或賠償其所受損失，犯罪後更飾詞否
      認犯行、難見悔意等一切情狀，分別量處如主文所示之刑
      ，並定其應執行之刑，以資懲儆。
據上論斷，應依刑事訴訟法第299 條第1 項前段，刑法第185 條
之4 、第284 條第1 項前段、第51條第5 款，罰金罰鍰提高標準
條例第1 條前段，判決如主文。
中    華    民    國    95    年     6     月    7    日
                  交通法庭  審判長法官 郭玫利
                                  法官 林意芳
                                  法官 陳明呈
以上正本證明與原本無異。
如不服本判決，應於收受送達後10日內向本院提出上訴書狀。
中    華    民    國    95    年    6     月    9     日
                                書記官 林明忠
附錄本判決論罪科刑之法條：
中華民國刑法第185條之4
駕駛動力交通工具肇事，致人死傷而逃逸者，處 6 月以上 5 年
以下有期徒刑。
中華民國刑法第284條(過失傷害罪)
因過失傷害人者，處 6 月以下有期徒刑、拘役或 500 元以下罰
金，致重傷者，處1 年以下有期徒刑、拘役或500 元以下罰金。
從事業務之人，因業務上之過失傷害人者，處 1 年以下有期徒刑


司法院資訊處製作；財團法人民間司法改革基金會備份。
